【裁判字號】    97,訴,1445
【裁判日期】    990316
【裁判案由】    損害賠償等
【裁判全文】
臺灣桃園地方法院民事判決              97年度訴字第1445號
原      告  甲○○
訴訟代理人  林銘龍律師
複  代理人  王俊翔律師
            朱玓
被      告  登冠建設股份有限公司
兼  上一人
法定代理人  丁○○
上二人共同
訴訟代理人  韓邦財律師
            許惠君律師
被      告  庚○○
            何慧美
            乙○○
            廖和慧
            己○○
            戊○○
            丙○○
上列當事人間損害賠償事件，本院於民國99年2 月23日言詞辯論
終結，判決如下：
    主      文
被告登冠建設股份有限公司應給付原告新台幣陸萬陸仟元，及自
民國九十七年八月二十六日起至清償日止，按年息百分之五計算
之利息。
原告其餘之訴駁回。
訴訟費用由被告登冠建設股份有限公司負擔百分之三，餘由原告
負擔。
本判決第一項得假執行；但被告登冠建設股份有限公司如以新台
幣陸萬陸仟元供擔保後，得免為假執行。
原告其餘假執行之聲請駁回。
    事實及理由
壹、程序方面：
一、按訴狀送達後，原告不得將原訴變更或追加他訴，但請求之
    基礎事實同一者者，不在此限，民事訴訟法第255 條第1 項
    但書第2 款定有明文。原告起訴時係聲明被告登冠建設股份
    有限公司（下稱被告登冠建設公司）及其法定代理人丁○○
    應連帶給付原告新台幣（下同）132 萬7,280 元及自起訴狀
    繕本送達翌日起至清償日止之法定遲延利息；被告登冠建設
    公司、丁○○應自民國96年12月1 日起至如附件照片上所示
    之線路裝置予以移除並回復原牆壁之原狀為止，按月於每月
    1 日連帶給付原告2 萬2,000 元。嗣原告以被告登冠建設公
    司將其違法設置於原告住處庭院內房屋側壁上之視訊及通訊
    設備所有權移轉予被告庚○○、何慧美、乙○○、廖和慧、
    己○○、戊○○、丙○○（下稱被告庚○○等7 人），故追
    加被告庚○○等7 人，並將其聲明變更為如下列聲明所示，
    其請求之基礎事實同一，核於前揭規定相符，應予准許。
二、本件被告庚○○等7 人經合法通知，無正當理由未於最後言
    詞辯論期日到場，核無民事訴訟法第386 條各款所列情形，
    爰依原告聲請，由其一造辯論而為判決。
貳、實體方面：
一、原告主張：
  (一)原告於96年2 月5 日購買被告登冠建設公司所規劃興建之天
    爵建案中坐落桃園縣大溪鎮○○段957-38地號土地上，門牌
    號碼為桃園縣大溪鎮○○○街111 號之房屋（下稱系爭房屋
    ），原告並於同年11月26日與被告登冠建設公司完成交屋手
    續。詎原告入住系爭房屋後，竟發現該建案其他住戶即被告
    庚○○等7 人之視訊及通訊設備（下稱系爭視訊及通訊設備
    ）違法設置於原告系爭房屋庭院圍牆內之房屋側壁，而於系
    爭房屋交屋前被告登冠建設公司之員工詐騙原告上開視訊及
    通訊設備係原告房屋之設備，致使原告陷於錯誤而同意交屋
    ，而在交屋不久後之某日，中華電信及第四台業者竟要求進
    入原告庭院內進行電線之設置及維修，原告始知遭被告登冠
    建設公司欺騙，經原告要求被告登冠建設公司將系爭視訊及
    通訊設備遷移他處，被告均置之不理，日後若其他住戶就該
    接頭有需要更換或修繕之必要時，均需進入原告家中進行，
    此已對原告就系爭房屋所有權之完整性造成重大之侵害，被
    告登冠建設公司、丁○○及庚○○等7 人上開行為造成系爭
    房屋價值之減損，原告爰依民法第184 條第1 項前段、後段
    及第2 項、第767 條及第359 條、第360 條規定，要求被告
    登冠建設公司、丁○○及庚○○等7 人移除上開設備並回復
    原狀，及參照中華電信設置基地台每月2 萬2,000 元之租用
    費用，請求被告登冠建設公司、丁○○及庚○○等7 人自96
    年12 月1日起至如附件照片上所示之線路裝置予以移除並回
    復原牆壁之原狀為止，按月於每月1 日連帶給付原告2 萬2,
    000 元。
  (二)又原告原以為系爭房屋之漏水、積水問題業經被告登冠建設
    公司於交屋前保證修繕完畢，詎於97年2 月底時，系爭房屋
    又有多處漏水及磁磚鋪設不符規格等情事，經原告要求被告
    登冠建設公司修繕，被告登冠建設公司均不予理會，僅認此
    係水漬問題，並非施工不當。原告於日前又發現系爭房屋之
    1 至4 樓各牆面竟出現裂痕，2 樓及4 樓裂痕甚裂至名片可
    直接插入之深度及寬度，顯見被告登冠建設公司興建時有偷
    工減料之重大瑕疵，嚴重侵害及影響系爭房屋之價值及原告
    居住於內之生命安全，原告自得依民法第359 條、第360 條
    及第227 條規定請求減少價金或損害賠償52萬7,280 元；另
    被告登冠建設公司將施工期間置放於系爭房屋前空地之公共
    廁所故意不予搬移清理，更故意於系爭房屋前設置2 根迄今
    無任何作用之電線桿，依不動產專業機關及一般民眾之交易
    慣例，若住家門前有電線桿或廁所等嫌惡設施者，對於房價
    、居住條件及風水等，均有嚴重之負面影響，經原告要求被
    告登冠建設公司將上開公共廁所及電線桿移除，被告登冠建
    設公司均置之不理。為此，原告爰依民法第359 條、第360
    條及民法第184 條第1 項前段、後段及第2 項規定請求被告
    登冠建設公司賠償系爭房屋因此減損之價值80萬元。綜上，
    被告登冠建設公司應賠償原告132 萬7, 280元。而被告丁○○為被告登冠建設公司之負責人，其於執行前揭建案時，對
    於被告登冠建設公司上開致原告權益受損之行為，依公司法
    第23條第2 項規定應與被告登冠建設公司負連帶賠償責任等
    語。
  (三)並聲明：
  1.被告登冠建設公司、丁○○應連帶給付原告132 萬7,280 元
    及自起訴狀繕本送達翌日起至清償日止，按週年利率5%計算
    之利息。
  2.被告登冠建設公司、丁○○、庚○○、何慧美、乙○○、廖
    和慧、己○○、戊○○、丙○○應連帶將如附件照片上所示
    之線路裝置予以移除並回復原牆壁之原狀。
  3.被告登冠建設公司、丁○○、庚○○、何慧美、乙○○、廖
    和慧、己○○、戊○○、丙○○應自96年12月1 日起至如附
    件照片上所示之線路裝置予以移除並回復原牆壁之原狀為止
    ，按月於每月1 日連帶給付原告2萬2,000元。
  4.願供擔保，請准宣告假執行。
二、被告部分：
  (一)被告庚○○、何慧美、廖和慧、己○○、戊○○、丙○○等
    6 人未於言詞辯論期日到場，亦未提出書狀作何聲明或陳述
    。
  (二)被告乙○○於最後言詞辯論期日未到場，惟據其以前到庭所
    為聲明、陳述略以：系爭視訊及通訊設備之電信箱於設計時
    即已設置於系爭房屋之側牆，且其等之住戶公約亦記載電信
    箱係放置於系爭房屋之側牆，故原告應容忍其等使用等語。
    並聲明：原告之訴及假執行之聲請均駁回。
  (三)被告登冠建設公司及丁○○則以：
  1.被告登冠建設公司否認系爭房屋有漏水及牆壁出現裂痕等瑕
    疵，原告須就其主張系爭房屋存在瑕疵負舉證責任。原告所
    提出之修補瑕疵估價單並無法證明系爭房屋存有瑕疵，況該
    估價單上尚列有「樓梯RC＋扶手」項目，故此份估價單究係
    因系爭房屋之瑕疵修補，抑或原告之裝潢需求所製作，顯屬
    有疑，再原告自交屋前起迄今不斷向被告主張系爭房屋存有
    瑕疵，卻無法明確提出事證，被告登冠建設公司不時派員向
    原告進行了解、修繕事宜，原告反避而不見或一再拖延。
  2.被告登冠建設公司於建造系爭建案時即將系爭視訊及通訊設
    備之總配線箱設置於系爭房屋之外壁，並經電信局審核報備
    桃園縣政府工務局在案，該總配線箱位置之設置乃係被告於
    興建中即依法報備完成，並無違法情事。且原告與其他住戶
    所訂之「住戶公約」第3 項亦約定：「電信箱、接地箱、TV
    箱、開關箱放置在…尊爵區B1（即系爭房屋）…外壁禁止使
    用。」等語，足徵原告於購買系爭房地時即已知悉系爭房屋
    之外壁設有公共設施，縱住戶有修繕必要而需進入系爭房地
    之外圍空地，原告亦有承擔便利住戶修繕使用之義務，故原
    告本應受該公約之拘束，配合住戶使用、維護及修繕其專有
    部分之配線，然原告無故拒絕住戶進入使用該總配電箱，此
    業經被告庚○○等7 人請求原告應容忍被告庚○○等7 人移
    除系爭房屋外壁所設電信箱等之專用接頭等，並獲鈞院以97
    年度桃簡字第1129號判決被告庚○○等7 人勝訴在案，原告
    謂此為瑕疵，而認被告應負瑕疵擔保責任，顯無理由，且民
    法亦未賦予買受人請求出賣人修補瑕疵之權利，故原告之請
    求，顯無理由。另原告所指稱之公共廁所及電線桿並非被告
    所設置，又該公共廁所及電線桿係設置於系爭房屋之對面空
    地，並無侵害原告所有之系爭房屋，亦未妨礙原告對於系爭
    房屋之使用，此非系爭房屋自身之瑕疵，即無民法物之瑕疵
    擔保責任、減少價金之適用。
  3.公司法第23條係以負責人執行公司業務違反法令及該他人因
    此而受有損害為要件，本件被告登冠建設公司縱與原告間就
    系爭房屋互有紛爭，此亦屬民事上買賣契約之問題，非謂被
    告丁○○即有違背法令之行為，故原告依公司法第23條第2
    項請求被告丁○○與被告登冠建設公司負連帶賠償責任，於
    法無據等語置辯。
  4.並聲明：原告之訴駁回。如受不利益之判決請准供擔保宣告
    免為假執行。
三、原告主張其於96年2 月5 日向被告登冠建設公司購買坐落桃
    園縣大溪鎮○○段957 之38地號上之建築房屋編號尊爵B1房
    屋乙棟（門牌號碼為桃園縣大溪鎮○○○街111 號），並於
    同年11月26日完成交屋手續等事實，業據原告提出房屋買賣
    契約書為證，並為被告所不爭執，原告此部分之主張，堪信
    為真實。
四、原告另主張被告登冠建設公司將被告庚○○等7 人住處之視
    訊及通訊設備線路違法設置於系爭房屋外壁之總配線箱內，
    妨害原告對系爭房屋所有權之行使，致生損害，且屬物之瑕
    疵，另系爭房屋現有漏水、牆壁龜裂、地磚鋪設不當等瑕疵
    ，被告登冠建設公司應負瑕疵擔保及不完全給付之責，再被
    告登冠建設公司故意於系爭房屋對面空地放置公共廁所及電
    線桿，貶損系爭房屋之交易價值，被告丁○○為被告登冠建
    設公司之負責人，應與被告登冠建設公司負連帶賠償責任等
    情，惟此為被告所否認，是本件兩造之爭點應在於：(一)原告
    得否請求被告登冠建設公司、丁○○及被告庚○○等7 人移
    除如附件照片所示之線路設備，並請求回復原牆面及損害賠
    償？(二)系爭房屋是否有原告所主張之漏水、牆壁龜裂及地磚
    鋪設不當等瑕疵？若有，其修復費用若干？(三)系爭房屋對面
    之公共廁所及電線桿，是否為被告登冠建設公司所放置？是
    否有減損系爭房屋交易價值之情形？(四)被告丁○○是否需就
    被告登冠建設公司之賠償義務負連帶責任？茲論述如下：
  (一)原告得否請求被告登冠建設公司、丁○○及被告庚○○等7
    人移除如附件照片所示之線路設備，並請求回復原牆面及損
    害賠償、不當得利？
  1.經查，原告向被告登冠建設公司購買系爭房屋時，其所簽訂
    之房屋買賣契約書附件六係規範該社區住戶秩序、環境之「
    住戶公約」，該住戶公約第2 條公共設施之規定載明：「3.
    電信箱、接地箱、TV箱、開關箱放置在伯爵區A1、A18 ，尊
    爵區B1（即系爭房屋）、B17 ，豪門區C4、C5外壁禁止變更
    使用」，並經原告於96年2 月5 日簽名其上，此有住戶公約
    影本1 件在卷可佐，則原告於購買系爭房屋時，應已知悉系
    爭房屋外壁日後將設置供社區住戶使用之電信箱、接地箱、
    TV箱、開關箱，其主張係因被告登冠建設公司員工謊稱上開
    總配線箱內之視訊及通訊設備係系爭房屋之設備，陷於錯誤
    始同意交屋云云，尚無可採。
  2.原告固主張被告庚○○等7 人住處之視訊、通訊線路接頭均
    設置於系爭房屋外壁之總配線箱內，一旦有使用、修繕之必
    要，均需進入原告住處，侵害系爭房屋之完整性，而對原告
    造成重大侵害等語，惟按區分所有權人除法律另有限制外，
    對其專有部分，得自由使用、收益、處分，並排除他人干涉
    ；區分所有權人對專有部分之利用，不得有妨害建築物之正
    常使用及違反區分所有權人共同利益之行為；他住戶因維護
    、修繕專有部分、約定專用部分或設置管線，必須進入或使
    用其專有部分或約定專用部分時，住戶不得拒絕，公寓大廈
    管理條例第4 條第1 項、第5 條、第6 條第1 項第2 款分別
    定有明文。又公寓大廈管理條例之立法目的，乃在加強公寓
    大廈之管理維護，提昇居住品質，是有關專有部分之利用，
    依據上述公寓大廈管理條例，固得享有排除他人干涉而使用
    之權利，然該條例第5 條、第6 條第1 項及第15條第1 項，
    則為該條例第4 條第1 項之特別規定，即僅得在不違反使用
    執照及規約所定用途之範圍內自由使用，且於涉及其他區分
    所有權人共同利益之情形下，亦應併受限制，不得有妨害建
    築物之正常使用及違反區分所有權人共同利益之行為，此為
    區分所有權人管領使用專有部分應受之限制。查原告於購置
    系爭房屋時，既已知悉系爭房屋將有上開箱體之設置，則原
    告自應容忍被告庚○○等7 人於使用、修繕其等住處之視訊
    、通訊設備線路時，進入原告管領之系爭房屋內，是被告庚○○等7 人住處之視訊、通訊設備線路雖設於系爭房屋外壁
    之總配線箱內，然其等並無何故意或過失侵害原告權利之可
    言，況上開庚○○等7 人住處之視訊、通訊設備線路即附件
    照片所示之線路裝置皆已於本院審理中由被告登冠建設公司
    遷移至他處，日後線路之使用、維修均不需再進入系爭房屋
    ，此有被告登冠建設公司提出之新設電信箱照片可證，並為
    原告所不爭執（見本院99年2 月23日言詞辯論筆錄），堪信
    被告庚○○等7 人住處之通訊、視訊線路均已自系爭房屋之
    外壁內移除，則原告請求被告登冠建設公司、丁○○及庚○○等7 人應連帶將如附件照片上所示之線路裝置予以移除部
    分，已無必要。至原告要求被告登冠建設公司、丁○○及庚○○等7 人應回復原牆壁之原狀乙節，經查，原告於購屋時
    即已知悉系爭房屋外壁將設置住戶公約第2 條第3 項所載之
    箱體，且經原告同意以設置有配線箱之狀態交屋，是系爭房
    屋交付予原告時，即為設置有配線箱之狀態，自無何回復原
    牆面之可言，是原告此部分之請求，顯屬無據。
  3.再上開住戶公約既已約定系爭房屋外牆將設置電信箱、TV箱
    等，則被告庚○○等7 人住處之通訊、視訊線路原配置於系
    爭房屋外壁之總配線箱內，自有合法之占有使用權源，被告
    登冠公司亦無瑕疵擔保責任之可言，則原告依民法第359 條
    、第360 條、第184 條、第179 條請求被告登冠建設公司及
    庚○○等7 人按月給付22,000元之損害賠償，亦非可採。
  (二)系爭房屋是否有原告所主張之漏水、牆壁龜裂及地磚鋪設不
    當等瑕疵？若有，其修復費用若干？
  1.原告主張系爭房屋有漏水、牆壁龜裂、磁磚鋪設不當之瑕疵
    ，固據其提出照片13張、客戶維修單及報價單各1 件影本為
    證，被告登冠建設公司對漏水、牆壁龜裂之瑕疵予以否認，
    而就磁磚鋪設不當部分則表示願自行修復等語。經查，本件
    經送請台灣省建築師公會桃園縣辦事處（下稱建築師公會桃
    園辦事處）進行鑑定：「1.系爭房屋1 樓停車處之磁磚有無
    空心聲？2.系爭房屋2 樓主臥室浴室、主臥室天花板角落、
    3 樓後房之天花板角落、3 樓後房之窗戶側牆面、3 樓往4
    樓樓梯間之牆面、4 樓後方之窗戶側牆面及天花板有無漏水
    之情形？3.上開項目有無上述情形？如有，造成各現象之原
    因為何？可否歸責於建商？4.上述鑑定項目各項之修補費用
    所需為何？」等事項（原告另聲請送中華工商研究院建築暨
    工程科技研究所鑑定系爭房屋之漏水、房屋龜裂情形及修復
    費用，惟未繳納鑑定費用致無從鑑定），其鑑定結論略以：
    1.系爭房屋一樓停車處地磚之地坪，以硬物敲打地磚表面，
    確有空心聲，研判該空心聲處之地磚係為地磚與底層之砂漿
    黏結不良且受氣候影響致地磚鼓起，此為瑕疵，是屬施工不
    良所致，估計其修補費用為6 萬6,000 元。2.系爭房屋二樓
    至四樓，不論牆面或平頂（天花板），在原告代表所提供之
    相片中，明顯可看出表面有水漬痕跡；然在鑑定會勘過程中
    ，勘查對照原告所提有水漬痕跡之位置，均無發現有漏水之
    現象。因此，以目前鑑定現狀而言，該等水漬痕跡或所稱漏
    水現象並不存在，因此並無修補費用之估列等語，有該處98
    年4 月16日鑑定辦告書在卷可憑。原告雖稱建築師公會桃園
    辦事處根本未就全部之漏水位置進行鑑定，且竟以鑑定當時
    沒看見漏水狀況即認定無漏水瑕疵，其鑑定結果就此部分有
    嚴重之缺失及違誤云云。然查，建築師公會桃園辦事處鑑定
    人確有於98年4 月2 日複勘當日，由原告代表帶領就鑑定項
    目之位置逐層一一勘查，並就其所提漏水瑕疵部分拍照存證
    ，此有上開鑑定報告書所載之鑑定經過及檢附之當日所拍攝
    之現況照片10張可佐，再建築師公會桃園辦事處鑑定人於鑑
    定當時既未見漏水情形，其自難認定系爭房屋有何漏水之瑕
    疵，原告空言主張上開鑑定報告內容有誤云云，尚無足採。
  2.按買賣因物有瑕疵，而出賣人依前五條之規定，應負擔保之
    責者，買受人得解除其契約或請求減少其價金。但依情形，
    解除契約顯失公平者，買受人僅得請求減少價金，民法第35
    9 條定有明文。再者，民法關於買賣契約瑕疵擔保制度，並
    未賦予買受人請求出賣人修補瑕疵之權利，亦即，買賣標的
    物縱有瑕疵，出賣人亦不負修補瑕疵之義務，惟出賣人就其
    交付之買賣標的物有應負擔保責任之瑕疵，而其瑕疵係於契
    約成立後始發生，且因可歸責於出賣人之事由所致者，則出
    賣人除負物之瑕疵擔保責任外，同時構成不完全給付之債務
    不履行責任。
  3.依上開鑑定報告，系爭房屋之瑕疵可認定者僅有一樓停車處
    有地磚鋪設不良1 處，原告雖稱尚有漏水之瑕疵，然此為被
    告登冠建設公司所否認，而原告復未能就此部分舉證以實其
    說，則原告此部分之主張，自難遽信。再查，系爭房屋一樓
    停車處地磚鋪設不良，其修復費用為6 萬6,000 元，此有上
    開鑑定報告可憑，被告登冠建設公司對此不爭執，因上開地
    磚施工瑕疵係於系爭契約成立後始發生，且係因可歸責於被
    告登冠建設公司之事由所致，則原告自得主張被告登冠建設
    公司未依債之本旨給付，而依不完全給付之法律關係，請求
    被告賠償相當於相當於修復費用之損害6 萬6,000 元。被告
    雖辯稱其願以修復方式為之，惟查，在買賣標的物交付後，
    出賣人並無權要求修補物之瑕疵，又原告亦表明不願意讓被
    告修繕，則是被告此部分之抗辯，於法無據。
  (三)系爭房屋對面之公共廁所及電線桿，是否為被告登冠建設公
    司所放置？是否有減損系爭房屋交易價值之情形？
    原告主張系爭房屋對面放置有公共廁所及電線桿，固據其提
    出照片2 張為證，惟被告否認上開廁所及電線桿係其所設置
    ，則原告就此有利於己之事實，自應負舉證之責，惟原告迄
    未能就此部分舉證以實其說，況上開公共廁所及電線桿已於
    本院審理中經移除，此有被告提出之現場照片2 張為證，並
    經原告自認在卷（見本院98年11月20日言詞辯論筆錄），衡
    諸系爭房屋既未出售，而其對面之公共廁所及電線桿亦已因
    移除而不復存在，自無損及系爭房屋交易價值之可言，是原
    告依民法第359 條、第360 條、第184 條之規定，請求被告
    登冠公司賠償系爭房屋因其設置之公共廁所及電線桿減損之
    交易價值80萬元云云，亦無足採。
  (四)被告丁○○是否需就被告登冠建設公司之賠償義務負連帶責
    任？
    原告得請求被告登冠建設公司給付者僅有系爭房屋地磚鋪設
    不當所生之不完全給付損害賠償6 萬6,000 元，已如前述，
    雖原告主張被告登冠公司之法定代理人即被告丁○○對此應
    依公司法第23條第2 項規定，與被告登冠建設公司負連帶賠
    償責任云云。惟按公司法第23條規定：「公司負責人對於公
    司業務之執行，如有違反法令致他人受有損害時，對他人應
    與公司負連帶賠償之責。」，係以該負責人執行公司業務違
    反法令及該他人因此受有損害為要件。經查，被告登冠建設
    公司固應對原告不完全給付之損害賠償責任，然此乃屬單純
    民法上之買賣糾紛，而原告復未舉證證明被告丁○○執行職
    務有何違反法令致原告受有損害之情形，尚難謂被告丁○○
    應依公司法第23條之規定，與被告登冠建設公司就不完全給
    付部分負連帶賠償責任，故原告此部分請求，尚非有據，不
    能准許。
五、縱上所述，原告依不完全給付之法律關係請求被告登冠建設
    公司給付6 萬6,000 元及自起訴狀繕本送達翌日即97年8 月
    26日起至清償日止，按年息百分之5 計算之利息，為有理由
    ，應予准許，逾此範圍之請求，即屬無據，應予駁回。
六、兩造均陳明願供擔保聲請宣告假執行或免為假執行，經核原
    告勝訴部分，所命給付之金額未逾50萬元，依民事訴訟法第
    389 條第1 項第5 款規定，應依職權宣告假執行。另被告就
    原告勝訴部分陳明願供擔保，聲請宣告免為假執行，合於法
    律規定，爰酌定相當之擔保金額宣告之。至原告就敗訴部分
    所為假執行之聲請，因訴之駁回而失所附麗，應予駁回。
七、本件事證已臻明確，兩造其餘攻擊防禦方法及舉證，核與判
    決結果無影響，爰不一一論述，附此敘明。
八、據上論結，本件原告之訴為一部有理由，一部無理由，依民
    事訴訟法第79條、第389條第1項第5款、第392條第2 項，判
    決如主文。
中    華    民    國    99    年    3     月    16    日
                  民事第二庭    法  官  劉佩宜
以上正本係照原本作成
如對本判決上訴，須於判決送達後20日內向本院提出上訴狀
中    華    民    國    99    年    3     月    16    日
                                書記官  賴柏仲

司法院資訊處製作；財團法人民間司法改革基金會備份。
